【裁判字號】    95,交抗,68
【裁判日期】    950607
【裁判案由】    聲明異議
【裁判全文】
臺灣高等法院高雄分院刑事裁定          95年度交抗字第68號
抗  告  人  交通部公路總局高雄區監理所屏東監理站
法定代理人  許世明
受處分人    甲○○
上列抗告人因受處分人違反道路交通管理處罰條例案件，聲明異
議，不服臺灣屏東地方法院中華民國95年4 月27日裁定（95年度
交聲字第16號），提起抗告，本院裁定如下：
    主  文
原裁定撤銷，發回臺灣屏東地方法院。
    理  由
一、抗告意旨略以：(一)按「汽車駕駛人之行為有左列情形之一，
    當場不能或不宜攔截製單舉發者，得對汽車所有人逕行舉發
    處罰：一闖紅燈或平交道。二搶越行人穿越道。三違規停車
    而駕駛人不在場。四不服指揮稽查而逃逸，或聞消防車、救
    護車、警備車、工程救險車之警號不立即避讓。五違規停車
    或搶越行人穿越道，經各級學校交通服務隊現場導護人員簽
    證檢舉。六其他違規行為經以科學儀器取得證據資料者。前
    項逕行舉發，應記明車輛牌照號碼、車型等可資辨明之資料
    ，查明汽車所有人姓名或名稱、住址後，製單舉發處罰之」
    ，道路交通管理處罰條例第7 條之2 第1 項、第2 項分別針
    對逕行舉發定有例示規定，因第6 款已明示「其他違規行為
    經以科學儀器取得證據資料者」排除前5 款例示規定，原審
    裁定誤認所有違規行為均須以科學儀器取得證據資料，顯有
    誤會。(二)依（94年2 月5 日修正前）道路交通管理處罰條例
    第56條第1 項第11款規定：「汽車駕駛人停車時，有下列情
    形之一者，處新臺幣600 元以上1200元以下罰鍰：十一在道
    路收費停車處所停車，不依規定繳費者」，因之，汽車所有
    人在道路收費停車處所停車，不依規定繳費者，即構成駕駛
    人不在場之違規停車行為，亦屬道路交通管理處罰條例第7
    條之2 第1 項第5 款之違規行為無誤。(三)本件汽車所有人鄭
    淑珍未於93年11月2 日應到案日前，依違反道路交通管理事
    件統一裁罰基準及處理細則第24條規定，到案辦理提供當時
    該車是由受處分人甲○○駕駛，抗告人乃依法裁罰，經鄭淑
    珍向臺灣屏東地方法院聲明異議，經臺灣屏東地方法院於94
    年11月7 日裁定「原處分撤銷，發回交通部公路總局高雄區
    監理所屏東監理站」，惟鄭淑珍自始未針對違規事實提出申
    訴事宜；而本件違規日期為93年8 月12日，舉發單位掣開違
    規通知單應到案日期為93年11月2 日，並未逾道路交通管理
    處罰條例第90條「3 個月不得舉發」之規定，原審裁定認「
    已逾3 個月不得舉發」，自有違誤。是原審裁定撤銷本件處
    分，並為受處分人甲○○不罰之諭知，顯有未當，爰提抗告
    ，請撤銷原裁定等語。
二、原裁定則以：(一)交通部公路總局高雄區監理所屏東監理站所
    為本件裁決，係以屏東縣警察局交通隊之舉發違反道路交通
    管理事件通知單為依據，而上開機關之舉發則係依「逕行舉
    發」方式為之。然按道路交通管理處罰條例第7 條之2 規定
    ：汽車駕駛人之行為須有該條1 至5 款情形或有其他違規行
    為，經以科學儀器取得證據資料者，始得「逕行舉發」；本
    件舉發機關於舉發時並未附以本件異議人（即受處分人甲○
    ○）違規行為之採證照片或其他以科學儀器取得之證據。因
    此，本件實無採證相片或其他以科學儀器取得之證據可供查
    考，且監理機關裁罰之行為又非上開道路交通管理處罰條例
    第7 條之2 第1 款至5 款所列得「逕行舉發」之違規事由，
    不符合「逕行舉發」要件，舉發機關竟予逕行舉發，其舉發
    程序顯非適法。(二)本件舉發通知單雖經舉發機關以第066957
    掛號郵寄，惟是否已經合法送達於異議人，因已逾查詢期限
    ，送達情形已無資料可查，是本件舉發通知單是否已經合法
    送達於異議人，亦屬有疑。而認原處分於法不合，撤銷原處
    分，並諭知受處分人甲○○不罰等語。
三、經查：
  (一)抗告人交通部公路總局高雄區監理所屏東監理站（以下簡稱
    抗告人）固認本件舉發符合道路交通管理處罰條例第7 條之
    2 第1 項第3 款「違規停車而駕駛人不在場」之逕行舉發規
    定，並於本件屏東縣警察局屏警交字第VA0000000 號舉發違
    反道路交通管理事件知單（見原審卷第17頁）記載「逕行舉
    發」字樣；惟本件停車係在收費停車處所，且依證人即本件
    停車收費員黃信華於原審證稱：「本件伊是核對門號後，將
    車號鍵入PDA 內，待收費單列印出來，再核對車號是否正確
    ，正確後才會把收費單訂在汽車雨刷上面；本件ZG-7416 號
    自用小客車確有於93年8 月12日15時43分在屏東市○○路段
    停車」等語在卷（見原審卷第26頁）；後因駕駛人未依限繳
    費，抗告人始有依94年2 月5 日修正前道路交通管理處罰條
    例第56條第1 項第11款掣發舉發違反道路交通管理事件知單
    。則駕駛人於本件停車時，雖有應先預估停車時間，並先行
    繳納停車費之義務，惟於停車當時，並無違反道路交通安全
    規則第111 條「汽車臨時停車」或第112 條「汽車停車」等
    相關規定情事，自尚非屬違規停車。是抗告人在上開舉發違
    反道路交通管理事件知單上記載與道路交通管理處罰條例第
    7 條之2 第1 項第3 款規定要件不合之「逕行舉發」字樣，
    惟亦不妨礙其得依94年2 月5 日修正前道路交通管理處罰條
    例第56條第1 項第11款為本件舉發（另應注意道路交通管理
    處罰條例第56條第2 項規定之適用，詳如後述）；然原審卻
    囿於上開舉發違反道路交通管理事件知單上「逕行舉發」之
    記載，即認本件舉發違法，自有未當。
  (二)交通違規事件之裁罰，性質上屬於交通行政主管機關本於職
    權，就公法上具體事件所為之決定而對外直接發生法律效果
    之單方行政行為；關於其新舊法之適用，參照94年2 月5 日
    公布施行之行政罰法第5 條規定：「行為後法律或自治條例
    有變更者，適用行政機關最初裁處時之法律或自治條例。但
    裁處前之法律或自治條例有利於受處罰者，適用最有利於受
    處罰者之規定」之意旨，應認關於交通違規案件之處罰，仍
    有「從新從輕原則」之適用。本件「在道路收費停車處所停
    車，不依規定繳費」發生後，道路交通管理處罰條例第56條
    業於94年2 月5 日修正公布，並自94年9 月1 日施行，依修
    正施行後之道路交通管理處罰條例第56條第1 項規定，已將
    該條項第11款所列之「在道路收費停車處所停車，不依規定
    繳費」之規定刪除，而於同條第2 項修正規定：「汽車駕駛
    人在道路收費停車處所停車，未依規定繳費，主管機關應書
    面通知駕駛人於7 日內補繳，並收取必要之工本費用，逾期
    再不繳納，處300 元罰鍰」，將原「汽車駕駛人在道路收費
    停車處所停車，不依規定繳費，逕處600 元以上，1,200 元
    以下罰鍰」，修正為「汽車駕駛人在道路收費停車處所停車
    ，未依規定繳費，主管機關應書面通知駕駛人於7 日內補繳
    ，並收取必要之工本費用，逾期再不繳納，始處300 元罰鍰
    」。是修正前後之法律處罰規定顯有不同，係屬法律之變更
    ，本院參照上開行政罰法之從新從輕意旨，比較新舊法，認
    新法有利於汽車駕駛人，自應適用新法；即應由主管機關先
    書面通知受處分人甲○○於7 日內補繳停車費，受處分人甲
    ○○逾期不繳時，始得處以300 元罰鍰。惟本件依卷內資料
    ，並無抗告人依道路交通管理處罰條例第56條第2 項規定，
    由主管機關先以書面通知受處分人甲○○於7 日內補繳停車
    費之相關資料，致無法判斷主管機關是否已先行通知受處分
    人甲○○補繳停車費，而原審就此亦疏未注意，自亦有未洽
    。
  (三)綜上所述，原審未能詳細審酌道路交通管理處罰條例第7 條
    之2 、第56條規定，遽為「原處分撤銷、甲○○不罰」之諭
    知，尚有未洽，自應由本院將原裁定撤銷，發回原裁定法院
    ，另為妥適之裁定。
四、據上論結，應依道路交通案件處理辦法第26條，刑事訴訟法
    第413 條，裁定如主文。
中    華    民    國    95    年    6     月    7     日
                  刑事第七庭    審判長法  官  莊飛宗
                                      法  官  黃憲文
                                      法  官  曾逸誠
以上正本證明與原本無異。
不得再抗告。
中    華    民    國    95    年    6     月    7     日
                                      書記官  黃富美


司法院資訊處製作；財團法人民間司法改革基金會備份。
